臺灣臺北地方法院民事裁定
                                   111年度北金簡字第28號
原      告  楊昀蓁  
被      告  許竑德  
上列當事人間請求侵權行為損害賠償事件，原告提起刑事附帶民
事訴訟，經本院刑事庭以110年度附民字第564號裁定移送前來，
本院裁定如下：
    主  文
原告應於本裁定送達後五日內，繳納第一審裁判費新臺幣肆仟柒
佰肆拾元，逾期未補正即駁回原告對被告許竑德之訴。
    理  由
一、按因犯罪而受損害之人，於刑事訴訟程序得附帶提起民事訴
    訟，對於被告及依民法負賠償責任之人，請求回復其損害。
    刑事訴訟法第487條第1項定有明文。所謂因犯罪而受損害之
    人，係指因犯罪行為直接受損害之人而言，至其他因犯罪間
    接或附帶受損害之人，在民事上雖不失有請求賠償損害之權
    ，但既非因犯罪而直接受其侵害，即不得認係因犯罪而受損
    害之人；且因犯罪而受損害之人，於刑事訴訟程序固得附帶
    提起民事訴訟，對於被告請求回復其損害，但其請求回復之
    損害，以被訴犯罪事實所生之損害為限，否則縱令得依其他
    事由，提起民事訴訟，亦不得於刑事訴訟程序附帶為此請求
    。再者，刑事庭移送民事庭之附帶民事訴訟，僅移送後之訴
    訟程序應適用民事訴訟法，至移送前之訴訟行為是否合法，
    仍應依刑事訴訟法之規定。故非因刑事犯罪而受損害之人提
    起附帶民事訴訟，依刑事訴訟法第487條第1項規定，其訴為
    不合法，刑事法院原應依同法第502條第1項規定，以判決駁
    回之，如誤以裁定移送於民事庭，民事庭如認其不符同法第
    487條第1項規定之要件時，應許原告得繳納裁判費，以補正
    起訴程式之欠缺（最高法院108年度台抗大字第953號裁定要
    旨參照）。
二、次按銀行法第29條、第29條之1之規定，係在維護國家有關
    經營銀行業務，應經許可之制度，貫徹金融政策上禁止非法
    經營銀行業務，以直接維護國家正常之金融秩序，至於存款
    人權益之保障，尚屬衍生及間接之目的，其縱因此項犯罪而
    事後受損害，仍難認係因犯罪直接受損害之人，本應不得於
    刑事訴訟程序附帶提起民事訴訟。查被告許竑德於本院109
    年度金訴字第32號刑事判決（下稱系爭判決）認定有罪之事
    實，係針對收受「原告主張遭非法吸金、詐欺而交付之款項
    『以外』」之部分（即系爭判決附表三所示之投資人），與另
    一共同被告陳素梅共同違反銀行法第29條第1項、第29條之1
    而犯銀行法第125條第1項前段之罪，且被告許竑德就該等投
    資人部分亦不構成詐欺犯罪，是依上開說明，原告顯然並非
    被告許竑德違反銀行法第29條第1項、第29條之1規定而受有
    個人私權被害之直接被害人。是原告對於被告許竑德即不得
    提起刑事附帶民事訴訟，應由本院刑事庭就其此部分起訴以
    判決駁回，惟本院刑事庭未依刑事訴訟法第502條第1項前段
    規定，以判決駁回原告對被告許竑德之訴，而誤將原告此部
    分之訴裁定移送民事庭審理，則原告此部分之訴本應以不合
    法裁定駁回之，然揆諸前開說明，應許原告得繳納裁判費，
    以補正起訴程式之欠缺。而本件原告係請求被告許竑德給付
    新臺幣（下同）432,000元，此即本件訴訟標的金額，應徵
    第一審裁判費4,740元。茲依民事訴訟法第249條第1項但書
    之規定，限原告於收受本裁定送達5日內補繳，逾期不繳，
    即駁回其對被告許竑德之訴，特此裁定。
中　　華　　民　　國　　111 　年　　8 　　月　　 3　　日
                          臺北簡易庭
                              法  官  郭麗萍
以上正本係照原本作成。
本裁定不得抗告。
中　　華　　民　　國　　111 　年　　8 　　月　　 3　　日
                                書記官  陳怡如